【裁判字號】    94,易,362
【裁判日期】    950327
【裁判案由】    違反著作權法
【裁判全文】
臺灣屏東地方法院刑事判決               94年度易字第362號
公  訴  人  臺灣屏東地方法院檢察署檢察官
被      告  甲○○
上列被告因違反著作權法案件，經檢察官聲請以簡易判決處刑（
93年度偵字第2852號），本院認不得以簡易判決刑處刑，改依通
常程序審理後，被告於準備程序中就被訴事實為有罪之陳述，經
本院合議庭裁定改以簡式審判程序審理，判決如下：
    主  文
甲○○連續意圖營利而以移轉所有權之方法散布著作重製物而侵
害他人之著作財產權，其重製物為光碟，處有期徒刑陸月，如易
科罰金，以佰元折算壹日。扣案如附表一、二所示之物，均沒
收。
    犯  罪  事  實
一、甲○○為位於屏東縣屏東市○○路257 號「日興模型玩具店
    」之負責人，明知「PlayStation 」、「ｋｏｅｉ」等商標
    圖樣分別係經日商新力電腦娛樂股份有限公司 (下稱新力公
    司）、日商光榮股份有限公司向經濟部智慧財產局申請核准
    註冊，取得商標專用權，日商光榮公司並再授權予臺灣光榮
    綜合資訊股份有限公司（下稱臺灣光榮公司），指定使用於
    電視遊樂器、電腦、錄有電腦程式之磁碟、磁卡、磁帶及光
    碟等商品，現仍在專用期間內，未得商標權人同意或授權，
    不得於同一商品使用相同之註冊商標；又明知臺灣光榮公司
    所產製之「PlayStation 2 」系統遊戲軟體光碟片，於電視
    遊樂器執行使用時，在電視影像畫面會呈現出前揭商標圖樣
    ，而「三國志戰記２」、「真三國無雙３猛將傳」、「真三
    國無雙３」等遊戲光碟，均係臺灣光榮公司擁有著作權之電
    腦程式著作物，非經臺灣光榮公司之同意或授權，亦不得擅
    自重製、散布或意圖營利而交付。詎其明知扣案如附表一所
    示之物品，均係未經上開商標權人之同意而於同一商品使用
    相同註冊商標圖樣之商品，且均為未經前開著作權人之授權
    而非法重製上開電腦程式著作以侵害著作財產權之光碟，竟
    基於販賣營利之概括犯意，自民國92年8 月25日起，將其先
    前自真實姓名不詳綽號「小馬」之成年男子以每片新臺幣（
    下同）100 元至140 元之價格所購入之侵害新力公司、臺灣
    光榮公司上開商標專用權及臺灣光榮公司之著作財產權而非
    法重製之光碟，以在「日興模型玩具店」內擺放遊戲光碟目
    錄供不持定顧客選購後，再至其所駕駛之車牌號碼J9-3152
    號自用小客車上拿取仿冒遊戲光碟交付之方式，連續以每片
    200 元之價格售予不特定之顧客牟利，而散布光碟重製物多
    次，侵害上開公司之商標專用權、著作財產權。嗣於92 年9
    月29日，為警持本院核發之搜索票，在「日興模型玩具店」
    及前開自用小客車上搜索查獲，並扣得如附表一、二所示之
    物。
二、案經臺灣光榮公司訴由內政部警政署保安警察第二總隊第四
    大隊報請臺灣屏東地方法院檢察署檢察官偵查後聲請以簡易
    判決處，而經本院改依通常程序審理。
    理  由
一、前揭犯罪事實，業據被告甲○○迭於警詢、偵訊及本院審理
    中坦承不諱，核與證人即告訴人臺灣光榮公司之代理人乙○
    ○指訴之情節相符，且有中華民國商標註冊證影本1 份、經
    濟部智慧財產局商標註冊簿影本2 份、著作權證明文件3 份
    、查獲現場照片在卷可稽，及扣案如附表一所示之仿冒遊戲
    光碟13片可佐，並經本院勘驗上開仿冒遊戲光碟，製有勘驗
    筆錄1 份及照片33幀為憑，足徵被告自白與事實相符。本件
    事證明確，被告犯行洵堪認定，應予依法論科。
二、被告於行為後，著作權法於93年9 月1 日修正公布、同年月
    3 日生效施行，修正前即被告行為時（92年7 月9 日修正公
    布）著作權法第91條之1 第1項、第3 項規定：「意圖營利
    而以移轉所有權之方法散布著作原件或其重製物而侵害他人
    之著作財產權者，處3 年以下有期徒刑、拘役或科或併科新
    臺幣75萬元以下罰金」、「犯第1 項之罪，其重製物為光碟
    者，處3 年以下有期徒刑、拘役，或併科新臺幣150 萬元以
    下罰金」；而修正後著作權法（93年9 月1 日修正公布）第
    91條之1 則規定：「擅自以移轉所有權之方法散布著作原件
    或其重製物而侵害他人之著作財產權者，處3 年以下有期徒
    刑、拘役，或科或併科新臺幣50萬元以下罰金（第1 項）。
    明知係侵害著作財產權之重製物而散布或意圖散布而公開陳
    列或持有者，處3 年以下有期徒刑，得併科新臺幣7 萬元以
    上75萬元以下罰金（第2 項）。犯前項之罪，其重製物為光
    碟者，處6 月以上3 年以下有期徒刑、拘役，得併科新臺幣
    20萬元以上200 萬元以下罰金（第3 項）」。比較適用其行
    為時著作權法第91條之1 第3 項及現行著作權法第91條之1
    第3 項之結果，以適用被告行為時之著作權法較為有利，爰
    依據刑法第2 條第1 項但書之規定，適用92年7 月9 日修正
    公布之著作權法處斷；又按商標法已於92年5 月28日修正公
    佈，原商標法第63條規定已修正移置於新法第82條，並自92
    年11月28日起施行，因該修正前後之構成要件內容及法定刑
    度均無改變，僅於法條文字上有若干修正，但非關於刑之輕
    重比較，對被告並無不利，依刑法第2 條第1 項前段規定，
    應按裁判時之法律亦即修正後之第82條之規定處斷。是核被
    告所為，係犯92年7 月9 日修正公布之著作權法第91條之1
    第3 項之意圖營利而以移轉所有權之方法散布著作之重製物
    ，其重製物為光碟罪，及商標法第82條之明知為侵害他人商
    標專用權之商品而販賣罪。被告意圖散布而持有明知為侵害
    著作財產權之物之低度行為，應為明知係侵害著作財產權之
    重製物而散布之高度行為所吸收，不另論罪。公訴意旨認被
    告係涉犯著權法第93條第1 項第2 款之罪，尚有未洽，惟社
    會基本事實相同，本院自得依法變更起訴法條，併此敘明。
    被告先後多次意圖營利而以移轉所有權之方法散布著作之重
    製物之犯行、明知為侵害他人商標專用權之商品而販賣之犯
    行，各係時間緊接，方法相同，各觸犯構成要件相同之罪，
    顯係各基於概括犯意為之，均為連續犯，各依刑法第56 條
    之規定，以一罪論，並各加重其刑。被告以一販賣行為，侵
    害新力公司與臺灣光榮公司之商標權、臺灣光榮公司之著作
    權等數法益，同時觸犯上開連續侵害著作權罪、連續明知為
    侵害他人商標專用權之商品而販賣罪，係以一行為觸犯數罪
    名，為想像競合犯，應從一重論以意圖營利而以移轉所有權
    之方法散布著作之重製物，其重製物為光碟罪處斷。又被告
    觸犯商標法第82條明知為未得商標權人同意，於同一商品使
    用相同之註冊商標販賣罪之部分，雖未據檢察官起訴，然此
    部份犯行與上開檢察官起訴且經本院論罪科刑部分，有想像
    競合犯之裁判上一罪關係，為起訴效力所及，本院應併予審
    酌，附此敘明。爰審酌被告前於91年間，已因販賣仿冒遊戲
    光碟而經本院以92年屏簡字第329 號判決判處有期徒刑5 月
    ，並經駁回上訴確定（不構成累犯），有上開判決及臺灣高
    等法院被告前案紀錄表可參，竟復販賣仿冒遊戲光碟，尊重
    他人商標專用權及著作權觀念薄弱，惟犯後坦承犯行，並已
    與告訴人達成和解、賠償損害，態度尚稱良好，及其智識程
    度、犯罪之動機、目的、手段、犯罪之情節等一切情狀，量
    處如主文所示之刑，並諭知易科罰金之折算標準。至扣案如
    附表一所示之仿冒遊戲光碟及如附表二所示之物，係被告犯
    著作權法第91條之1 第3 項之罪之物，不問屬於被告與否，
    應依著作權法第98條但書規定予以沒收。
據上論斷，應依刑事訴訟法第273 條之1 第1 項、第299 條第1
項前段、第300 條，92年7 月9 日修正公布之著作權法第91條之
1第3項、第98條，商標法第82條，刑法第2 條第1 項、第11條、
第56條、第55條、第41條第1 項前段，罰金罰鍰提高標準條例第
2 條，判決如主文。
本案經檢察官葉容芳到庭執行職務。
中    華    民    國    95    年    3     月    27    日
                  刑事第五庭    法  官   李宜娟
以上正本證明與原本無異。
如不服本判決應於收受本判決送達後10日內向本院提出上訴書狀
，其未敘述上訴理由者，並得於提起上訴後10日內向本院補提理
由書狀（均須按他造當事人之人數附繕本）「切勿逕送上級法院
」
中    華    民    國    95    年    3     月    28    日
                                書記官   林香如
附表一：「三國志戰記２」1 片、「真三國無雙３猛將傳」11片
         、「真三國無雙３」1片。
附表二：光碟目錄8本。
附錄本案論罪科刑法條全文：
民國92年07月09日修正公布之著作權法第91條之1：
意圖營利而以移轉所有權之方法散布著作原件或其重製物而侵害
他人之著作財產權者，處3 年以下有期徒刑、拘役，或科或併科
新臺幣75萬元以下罰金。
非意圖營利而以移轉所有權之方法散布著作原件或其重製物，或
意圖散布而公開陳列或持有而侵害他人之著作財產權者，散布份
數超過5 份，或其侵害總額按查獲時獲得合法著作重製物市價計
算，超過新臺幣3 萬元者，處2 年以下有期徒刑、拘役，或科或
併科新臺幣50十萬元以下罰金。
犯第1 項之罪，其重製物為光碟者，處3 年以下有期徒刑、拘役
，或併科新臺幣150 萬元以下罰金。
犯前項之罪，經供出其物品來源，因而破獲者，得減輕其刑。
著作權法第98條：
犯第91條至第96條之1 之罪，供犯罪所用或因犯罪所得之物，得
沒收之。但犯第91條第3 項及第91條之1 第3 項之罪者，其得沒
收之物，不以屬於犯人者為限。
商標法第82條：
明知為前條商品而販賣、意圖販賣而陳列、輸出或輸入者，處
1 年以下有期徒刑、拘役或科或併科新臺幣五萬元以下罰金。


司法院資訊處製作；財團法人民間司法改革基金會備份。
